【裁判字號】    96,易,3218
【裁判日期】    970204
【裁判案由】    業務侵占
【裁判全文】
臺灣高雄地方法院刑事判決              96年度易字第3218號
公  訴  人  臺灣高雄地方法院檢察署檢察官
被      告  魏居仁
選任辯護人  吳建勛律師
            陳慧錚律師
            鄭旭廷律師
上列被告因業務侵占案件，經檢察官提起公訴（96年度偵字第26
080 號），被告於本院準備程序中就被訴事實為有罪之陳述，本
院聽取當事人意見後，經合議庭裁定由受命法官依簡式審判程序
獨任審理，判決如下：
    主  文
魏居仁連續意圖為自己不法之所有，而侵占對於業務上所持有之
物，處有期徒刑壹年，減為有期徒刑陸月，如易科罰金，以銀元
參佰元即新臺幣玖佰元折算壹日。
    事  實
一、魏居仁係設址於高雄市○○區○○路00號「歐特嘉股份有限
    公司」（下稱歐特嘉公司）之負責人，綜理公司營運業務，
    並持有歐特嘉公司之大、小印鑑章及上海商業儲蓄銀行（下
    稱上海銀行）鳳山分行活期存款帳號00000000000000號帳戶
    ，負責保管歐特嘉公司實收資本及處理歐特嘉公司投資業務
    ，為從事業務之人。李華恩（原名李桂旻）、吳佳霖為歐特
    嘉公司股東，黃建逢為歐特嘉公司股東兼監察人，另有傅卓
    然、張光瑞、黃瑞新以隱名合夥之方式投資歐特嘉公司。緣
    魏居仁、李華恩、吳佳霖、黃建逢、傅卓然、張光瑞及黃瑞
    新於民國92年間合意以歐特嘉公司之名義，出資新臺幣（下
    同）1,016,400 元購買創意電子股份有限公司（下稱創意電
    子公司）未上市之股票30張，並於創意電子公司上市後，配
    股148 股，魏居仁、李華恩、吳佳霖決議被告對上開股票負
    占有保管之責，魏居仁如要賣出，需經過全體股東之同意，
    不得擅自任意處分。詎魏居仁竟意圖為自己不法所有，自94
    年6 月8 日起至95年5 月22日止，利用其職務之便，未經歐
    特嘉公司董監事會同意，擅自於附表編號5 、6 、8 、9 所
    示之時間，違背保管之責，將前開創意公司30張之股票盜賣
    處分，而將全部賣得款項828,600 元侵占入己，用以填補其
    先前投資敦陽科技股份有限公司（下稱敦陽公司）股票融資
    之虧損。嗣於95年5 月底，李華恩、吳佳霖見創意電子公司
    之股票升值，認有利可圖，要求魏居仁賣出創意電子公司股
    票，魏居仁避不見面，始悉上情。魏居仁雖具借據，坦承擅
    自挪用上開創意公司股票，惟仍遲未歸還。
二、案經李華恩、吳佳霖訴由臺灣高雄地方法院檢察署檢察官偵
    查起訴。
    理  由
一、本件被告魏居仁所犯係法定刑為死刑、無期徒刑、最輕本刑
    為3 年以上有期徒刑以外之罪，於準備程序進行中，被告就
    被訴事實為有罪之陳述，由受命法官告知簡式審判程序之要
    旨並聽取其與公訴人之意見，經被告同意適用簡式審判程序
    後，本院亦認無不得或不宜改依簡式審判程序進行之處，爰
    依刑事訴訟法第273 條之1 第1 項、第284 條之1 規定，本
    院合議庭裁定由受命法官獨任進行簡式審判程序，合先敘明
    。
二、前揭事實，業經被告於本院審理中坦承不諱，核與告訴人即
    證人李華恩、吳佳霖，證人張光瑞、傅卓然、黃建隆於偵查
    中證述之情節相符，復有95年10月13日高雄市政府高市府建
    二公字第00000000000 號函暨歐特嘉公司設立之登記事項卡
    、股東名冊各1 份（見95年度他字第7696號卷〔下稱他字卷
    〕第21至24頁）、歐特嘉公司出資證明書1 紙（見他字卷第
    25頁）、被告於95年7 月26日簽立之借據、股權證明書（見
    他字卷第26、27頁）、上海商業儲蓄銀行匯出匯款申請書5
    紙（見他字卷第28至32頁）、財政部臺北市國稅局年度證券
    交易稅一般代徵稅額繳款書5 紙（見他字卷第33至37頁）、
    魏麗葵上海銀行00000000000000號帳戶之存摺明細、交易明
    細各1 份（見他字卷第38至53頁）、日盛證券股份有限公司
    有價證券買賣對帳單1 份（見他字第69至75頁）、上海商業
    儲蓄銀行存摺存款帳卡1 份（見他字卷第76至77頁）、96年
    1 月23日上海商業儲蓄銀行鳳山分行上鳳山字第00000 0000
    號函暨該行帳號00000000000000、00000000000000查調資料
    各1 份（見他字卷第117 至120 頁）、95年12月11日上海商
    業儲蓄銀行鳳山分行上鳳山字第00000000號函暨該行帳號00
    000000000000、00000000000000帳戶資料各1 份（見他字卷
    第125 至153 頁）、歐特嘉公司海關進出口貨物稅費繳納證
    兼匯款申請書、請款單、發票（見他字卷第183 至186 頁）
    、96年5 月16日中國信託商業銀行股份有限公司中信銀代理
    字第00000000號函暨創意電子公司股東歐特嘉公司股份資料
    表1 份（見他字卷第198 至第199 頁）、被告庭呈之歐特嘉
    公司帳戶使用明細表1 份（見他字第211 至214 頁）等在卷
    可證，足徵被告之自白核與事實相符，堪予採信。本件事證
    明確，被告犯行洵堪認定，自應依法論科。
三、論罪科刑部分：
  (一)被告於94年6 月8 日起至95年5 月22日為前開犯行後，刑法
    部分條文業於95年7 月1 日修正施行。依修正後刑法第2 條
    第1 項規定：「行為後法律有變更者，適用行為時之法律。
    但行為後之法律有利於行為人者，適用最有利於行為人之法
    律。」，此條規定係規範行為後法律變更所生新舊法律比較
    適用之準據，是刑法第2 條本身雖經修正，尚無比較新舊法
    之問題，應一律適用裁判時之現行刑法第2 條。又比較新舊
    法時，應就罪刑有關之共犯、牽連犯、連續犯、有無累犯加
    重、自首減輕暨其他法定加減原因與加減例等一切情形，綜
    其全部罪刑之結果而為比較，復有最高法院95年度第8 次刑
    庭會議決議可資參照。茲比較本件新舊法如下：
  1.就法定罰金刑最低刑度之變更：
    刑法第336 條第2 項業務侵占罪之主刑為6 月以上5 年以下
    有期徒刑，得併科3 千元以下罰金。本件被告犯罪時之刑法
    就罰金刑之規定，依修正前刑法第33條第5 款規定，罰金刑
    應處銀元一元以上，並應依修正前罰金罰鍰提高標準條例第
    1 條規定，就其原定數額得提高為2 倍至10倍，但法律已依
    一定比率規定罰金或罰鍰之數額或倍數者，依其規定。惟95
    年7 月1 日施行之修正後刑法第33條第5 款則規定：「罰金
    ：新臺幣一千元以上，以百元計算之」，而95年6 月14 日
    修正公布之刑法施行法第1 條之1 第2 項規定：「94年1 月
    7 日刑法修正時，刑法分則編未修正之條文定有罰金者，自
    94年1 月7 日刑法修正施行後，就其所定數額提高為30倍，
    但72年6 月26日至94年1 月7 日新增或修正之條文，就其所
    定數額提高為3 倍」，經比較修正前後之罰金刑輕重，該罰
    金刑之最低刑度於修法後已有加重，故以95年7 月1 日修正
    公布施行前之規定較有利於被告，應依刑法第2 條第1 項前
    段規定，適用行為時之法律，亦即適用修正前之刑法規定科
    刑。
  2.就連續犯條文變更部分：
    被告行為後，刑法第56條連續犯之規定業於94年1 月7 日修
    正公布刪除，並於95年7 月1 日施行，被告之犯行，因行為
    後新法業已刪除連續犯之規定，此刪除雖非犯罪構成要件之
    變更，但顯已影響行為人刑罰之法律效果，自屬法律有變更
    ，依新法第2 條第1 項規定，比較新、舊法結果，仍應適用
    較有利於被告之行為時法律即舊法論以連續犯，並加重其刑
    。
  3.罰金刑加重及減輕時之適用：
    刑法罰金刑之加重，依修正後刑法第67條規定，其最高度及
    最低度同加重之，較修正前刑法第68條所定，僅加重其最高
    度，為不利於被告，自應適用修正前之刑法。而罰金刑之減
    輕，依修正後刑法第67規定，其最高度及最低度同減輕之，
    較修正前刑法第68條所定，僅減輕其最高度，為有利於被告
    自應適用修正後之刑法。
  4.易科罰金標準部分：
    刑法第41條雖係關於刑罰執行事項，參照最高法院90年度台
    非字第223 號、92年度台上字第5220號、94年度台上字第85
    8 號判決要旨，若該條有所變更，亦應依刑法第2 條第1 項
    之規定，比較新舊法，以資決定應適用之法律。修正後之刑
    法第41條易科罰金之要件：「犯最重本刑為5 年以上有期徒
    刑以下之罪」及「而受6 個月以上徒刑之罪」部分，雖未變
    更，但就易科罰金之標準，由修正前之刑法第41條第1 項及
    罰金罰鍰提高標準條例第2 條之「100 元以上300 元以下折
    算1 日」（即新臺幣300 元以上900 元以下折算1 日），提
    高為「新臺幣1 千元、2 千元或3 千元折算1 日」，刑法修
    正後之易科罰金標準，顯較不利於被告。且修正前刑法第41
    條第2 項規定「併合處罰之數罪，均有前項情形，其應執行
    之刑逾6 月者，亦同」，修正後規定「前項規定於數罪併罰
    ，其應執行之刑未逾6 月者，亦適用之」，是修正後之規定
    ，於數罪併罰而合併定其應執行刑超逾6 月者，無法再予易
    科罰金之易刑處分，亦較不利於被告。
  (二)查被告身為歐特嘉公司負責人，綜理公司營運業務，為從事
    於業務之人，其利用職務之便，未經歐特嘉公司董監事會同
    意，違背保管之責，擅自將歐特嘉公司所有之創意公司30張
    之股票盜賣處分，而將全部賣得款項侵占入己，所為係犯刑
    法第336 條第2 項業務侵占罪。被告自94年6 月8 日起至95
    年5 月22日止所為多次業務侵占犯行，時間緊接，所犯構成
    要件相同，顯係基於概括犯意反覆為之，為連續犯，應依修
    正前刑法第56條之規定，以一罪論，並加重其刑。爰審酌被
    告為歐特嘉公司負責人，竟利用職務之便，未經歐特嘉公司
    董監事會同意，違背保管之責，擅自將歐特嘉公司所有之創
    意公司股票盜賣處分，而將全部賣得款項828,600 元侵占入
    己，造成歐特嘉公司股東之損害，現因就業務侵占金額無法
    與告訴人達成共識而未能達成和解（告訴人要求被告賠償40
    0 萬元，被告只願賠償依起訴書附表計算之賣出金額828,60
    0 元），惟念被告犯後尚知坦承犯行，態度尚佳等一切情狀
    ，量處如主文所示之刑。又被告之犯罪時間係在96年4 月24
    日以前，所犯合於中華民國96年罪犯減刑條例之規定，依該
    條例第2 條第1 項第3 款規定，應將宣告刑減2 分之1 ，爰
    減刑如主文所示，並依刑法修正前第41條規定，諭知易科罰
    金之折算標準。
四、又公訴意旨認為：被告自94年6 月8 日起至95年5 月22 日
    止，總計盜賣創意公司股票30張900 股，亦即被告除以上經
    論罪科刑之盜賣創意公司股票30張之犯罪事實外，另有盜賣
    創意公司股票900 股之事實。惟按犯罪事實應依證據認定之
    ，無證據不得認定犯罪事實；被告之自白不得作為有罪判決
    之唯一證據，仍應調查其他必要之證據，以察其是否與事實
    相符，刑事訴訟法第154 條第2 項、第156 條第2 項分別定
    有明文。遍查卷附事證，公訴人認被告涉及此部分犯嫌，除
    有被告於95年7 月26日簽立之借據，資為唯一之論據，並無
    其他積極證據資以補強，且依檢察官起訴書附表編號5 、6
    、8 、9 計算，被告所賣出之創意公司股票亦應為3 萬股（
    30張），故就此檢察官到庭實行公訴時，亦已更正被告所盜
    賣之創意公司股票為30張，綜上，自難認被告簽立借據之與
    事實相符，犯罪應屬不能證明，本應依法判處被告無罪，惟
    公訴意旨認該等犯行與上開論罪部分有連續犯裁判上一罪關
    係，爰不另為無罪之諭知，附此敘明。
據上論斷，應依刑事訴訟法第273 條之1 第1 項、第284 條之1
、第299 條第1 項前段，刑法第2 條第1 項前段、第336 條第2
項，修正前刑法第56條、第41條第1 項前段，中華民國96年罪犯
減刑條例第2 條第1 項第3 款、第7 條、第9 條，廢止前罰金罰
鍰提高標準條例第2 條，現行法規所定貨幣單位折算新臺幣條例
第2 條，判決如主文所示。
本案經檢察官鄭益雄到庭執行職務。
中    華    民    國    97    年     2    月     4    日
                  刑事第二庭  法  官  曾子珍

以上正本證明與原本無異。
如不服本判決應於收受本判決後10日內向本院提出上訴書狀，並
應敘述具體理由，如未敘述上訴理由者，應於上訴期間屆滿後20
日內補提理由書狀於本院（均須按他造當事人之人數附繕本）「
切勿逕送上級法院」。
中    華    民    國    97    年    2     月    4     日
                              書記官  王翌翔
附錄本判決論罪科刑法條：
中華民國刑法第336條
(公務公益侵占罪、業務侵占罪)
對於公務上或因公益所持有之物，犯前條第 1 項之罪者，處 1 
年以上 7 年以下有期徒刑，得併科 5 千元以下罰金。
對於業務上所持有之物，犯前條第 1 項之罪者，處 6 月以上 
5 年以下有期徒刑，得併科 3 千元以下罰金。
前二項之未遂犯罰之。

附表：
┌──┬────┬──────┬──────┬────┐
│編號│ 時間   │買進或售出  │結餘股數    │每股股價│
│    │        │            │            │（新台幣│
├──┼────┼──────┼──────┼────┤
│1   │92.12.16│買進4000股  │4000股      │33.6    │
├──┼────┼──────┼──────┼────┤
│2   │92.12.19│買進10000股 │14000股     │33.8    │
├──┼────┼──────┼──────┼────┤
│3   │92.12.30│買進5000股  │19000股     │33.8    │
├──┼────┼──────┼──────┼────┤
│4   │93.01.28│買進11000股 │30000股     │34      │
├──┼────┼──────┼──────┼────┤
│5   │94.06.08│賣出20000股 │10000股     │24      │
├──┼────┼──────┼──────┼────┤
│6   │94.07.12│賣出5000股  │5000股      │29      │
├──┼────┼──────┼──────┼────┤
│7   │94.08.14│增資配股141 │5141股      │        │
│    │        │股          │            │        │
├──┼────┼──────┼──────┼────┤
│8   │94.08.30│賣出2000股  │3141股      │34.3    │
├──┼────┼──────┼──────┼────┤
│9   │95.02.22│賣出3000股  │141股       │45      │
├──┼────┼──────┼──────┼────┤
│10  │95.09.12│增資配股7股 │148股       │        │
└──┴────┴──────┴──────┴────┘

司法院資訊處製作；財團法人民間司法改革基金會備份。
